【裁判字號】    99,抗,630
【裁判日期】    990601
【裁判案由】    不服延長羈押
【裁判全文】
臺灣高等法院刑事裁定                   99年度抗字第630號
抗  告  人
即  被  告  甲○○
上列抗告人因違反銀行法等案件，不服臺灣台北地方法院中華民
國99年5月18日延長羈押裁定（98年度金重訴字第37號），提起
抗告，本院裁定如下：
    主  文
抗告駁回。
    理  由
一、原裁定意旨略以：被告甲○○因違反銀行法等案件，前經本
    院訊問後，認為其涉犯銀行法第125條第1項後段、第125條
    之3，刑法第339條第1項，商業會計法第71條第1款，公平交
    易法第35條第2項等罪嫌，犯罪嫌疑重大，並有事實足認有
    逃亡之虞，且所犯為最輕本刑為5年以上有期徒刑之罪，復
    有事實足認有反覆實施同一詐欺犯罪之虞，非予羈押，顯難
    進行追訴、審判及執行，爰依刑事訴訟法第101條第1項第1
    款、第3款及第101條之1第1項第7款規定，於民國98年12月
    24 日執行羈押，嗣經本院裁定自99年3月24日起延長羈押2
    月在案。現原羈押原因依然存在，仍有繼續羈押之必要，乃
    自99年5月24日起延長羈押2月。
二、抗告意旨詳如附件。
三、按被告有無繼續羈押之必要，應許由法院斟酌訴訟進行程度
    及其他一切情事而為認定，最高法院著有46年度台抗字第6
    號判例。次按關於羈押與否之審查，其目的僅在判斷有無實
    施羈押強制處分之必要，並非認定被告有無犯罪之實體審判
    程序，故關於羈押之要件，無須經嚴格證明，以經釋明得以
    自由證明為已足；至於被告是否成立犯罪，乃本案實體上應
    予判斷之問題 (本院94年度抗字第282號裁判意旨參照)。故
    被告有無羈押之必要，法院僅須審查被告犯罪嫌疑是否重大
    、有無羈押原因、以及有無賴羈押以保全偵審或執行之必要
    ，由法院就具體個案情節予以斟酌決定，如就客觀情事觀察
    ，法院許可羈押之裁定或延長羈押之裁定，在目的與手段間
    之衡量並無明顯違反比例原則情形，即無違法或不當可言，
    且關於羈押原因之判斷，尚不適用訴訟上之嚴格證明原則。
四、經查，抗告人涉犯銀行法第29條之1、第125條第1項後段之
    罪嫌，其最輕本刑為有期徒刑7年之重罪；又抗告人涉犯詐
    欺罪嫌部分，有起訴書所載之各項供述及非供述證據可憑（
    見起訴書第19-717頁），且抗告人於偵查中羈押訊問時，供
    承其係自84年間即開始做「聯合禮券整合行銷」，可見其涉
    嫌犯罪之時間甚為長久，顯有事實足認有反覆實施犯罪之虞
    。另抗告人甲○○於警局詢問、偵查、審理時，雖陳稱其現
    住地址為「臺北市○○○路○段41號9樓之2」（見A8卷第28
    、75、151頁，原審甲2卷第121頁），但是抗告人於警局詢
    問時，亦坦承：「（問：消費者日報及其所推行聯合禮券整
    合行銷專案有無固定上班處所？設於何處？）一個是我現住
    地（臺北市○○○路○段41號9樓之2），另外一個地方是在
    臺北市○○○路○段33號10樓C室」；「（問：何人於該處上
    班？各負責何業務？主要決策者為何人？）報社是我們放置
    報紙及產品的地方，『我只是偶而會在那裡』……隔壁9樓
    之1是報社的編輯部，發行人朱文貴跟編緝部的張小清都是
    在負責報紙的編輯、排版……」（見B1卷第66頁）。且抗告
    人於原審訊問時，復陳稱：「（問：你所稱你現住的臺北市
    大安區○○○路○段41 號9樓之2，是在報社旁邊嗎？）臺北
    市大安區○○○路○段41號9樓之2是我住的地方，也是放報
    紙的地方，方便我們整個作業，因為報紙印出來很多，要有
    地方可以存放」；「（問：你實際上住在臺北市大安區○○
    ○路○段41號9樓之2是多久住一次？）我這二年來，每週日
    、一、二都在金門辦活動，每週四、五、六都在墾丁，『所
    以我只有週三在台北』」等語（見原審甲10卷第12頁）。抗
    告人雖另陳稱其週三來台北的時候，有住在臺北市大安區○
    ○○路○段41號9樓之2云云，但是抗告人於偵查中經檢察官
    核發拘票，亦係於98年8月26日上午8時50分在臺北市○○○
    路○段晶華飯店1631號房執行拘提到案，此有檢察官拘票、
    警方報告書等在卷可稽（見A8卷第38、39頁），抗告人甲○
    ○未經常居住在「臺北市○○○路○段41號9樓之2」，實際
    上並無固定之居住所，認其有逃亡之虞。依前開說明，抗告
    人仍有刑事訴訟法第101條第1項第1款、第3款、第101條之1
    第1項第7款規定之情形存在。且有無繼續羈押之必要，俱屬
    事實問題，法院在不違背通常生活經驗之定則或論理法則時
    ，依法自有審酌認定之職權。原審經審酌全案及相關事證，
    斟酌訴訟進行程度及其他一切情事，認抗告人羈押原因依舊
    存在，且仍有繼續羈押之必要，而裁定延長羈押，本為原法
    院就個別被告具體情形依法裁量職權之行使，經核在目的與
    手段間之衡量，並無違反比例原則，原裁定於法並無不合。
    抗告人仍執陳詞，否認犯罪及無逃亡之必要，指摘原裁定不
    當，為無理由，應予駁回。
五、據上論斷，應依刑事訴訟法第412條裁定如主文。
中    華    民    國    99    年     6    月     1    日
                    刑事第一庭審判長法  官  葉騰瑞
                                    法  官  王炳梁
                                    法  官  莊明彰
以上正本證明與原本無異。
不得再抗告。
                                    書記官  王韻雅
中    華    民    國    99    年    6     月    2     日

司法院資訊處製作；財團法人民間司法改革基金會備份。
